【裁判字號】    88,訴,1383
【裁判日期】    890526
【裁判案由】    損害賠償
【裁判全文】
臺灣高雄地方法院民事判決                          八十八年訴字第一三八三號
    原      告  丁○○
                丙○○
                乙○○
                甲○○
    右四人共同
    訴訟代理人  林華山      律.
    被      告  戊○○      住.
                            （現在台灣屏東監獄竹田分監執行中）
    訴訟代理人  曾清山      律.
右當事人間，請求損害賠償事件，本院判決如左：
    主    文
被告應給付原告丁○○新台幣壹佰陸拾捌萬伍仟參佰捌拾伍元，及自民國八十七年五
月二十七日起至清償日止，按年息百分之五計算之利息。
被告應給付原告丙○○新台幣壹佰柒拾捌萬柒仟肆佰零捌元，及自民國八十七年五月
二十七日起至清償日止，按年息百分之五計算之利息。
被告應給付原告甲○○新台幣壹佰肆拾柒萬陸仟肆佰玖拾參元，及自民國八十七年五
月二十七日起至清償日止，按年息百分之五計算之利息。
被告應給付原告乙○○新台幣壹佰零伍萬柒仟肆佰貳拾肆元，及自民國八十七年五月
二十七日起至清償日止按年息百分之五計算之利息。
原告其餘之訴駁回。
訴訟費用由被告負擔十分之七，餘由原告負擔。
本判決第一項於原告丁○○以新台幣伍拾陸萬壹仟柒佰玖拾伍元供擔保後，得假執行
；但被告於假執行實施前以新台幣壹佰陸拾捌萬伍仟參佰捌拾伍元，為原告丁○○預
供擔保後，得免為假執行。
本判決第二項於原告丙○○以新台幣伍拾玖萬伍仟捌佰零參元供擔保後，得假執行；
但被告於假執行實施前以新台幣壹佰柒拾捌萬柒仟肆佰零捌元，為原告丙○○預供擔
保後，得免為假執行。
本判決第三項於原告甲○○以新台幣元肆拾玖萬貳仟壹佰陸拾肆元供擔保後，得假執
行；但被告於假執行實施前以新台幣壹佰肆拾柒萬陸仟肆佰玖拾參元，為原告甲○○
預供擔保後，得免為假執行。
本判決第四項於原告以新台幣參拾伍萬貳仟肆佰柒拾伍元供擔保後，得假執行；但被
告於假執行實施前以新台幣壹佰零伍萬柒仟肆佰貳拾肆元，為原告乙○○預供擔保後
，得免為假執行。
原告其餘假執之聲請駁回。
    事    實
甲、原告方面：
一、聲明：（一）、被告應分別給付原告丁○○新台幣（下同）五百四十萬七千六百
    九十三元；原告丙○○五百五十五萬三千四百四十元；原告甲○○五百四十六萬
    二千八百五十七元；原告乙○○一百五十三萬九千六百零六元，及均自民國八十
    七年三月二十日起至清償日止，按周年利率百分之五計算之利息。（二）、訴訟
    費用由被告負擔。（三）、原告願供擔保請准宣告假執行。
二、陳述：
（一）、被告於民國八十五年十一月二十八日下午七時四十分許，駕駛自用小客車沿
        高雄縣燕巢鄉○○村○○路由西向東行駛。本應注意上開路段速限為四十公
        里，汽車應遵速限行駛，且經彎道時，更應減速慢行，作隨時停車之準備，
        而當時天色雖暗，然有夜間照明設備，視距良好，柏油路面無障礙及其他缺
        陷，又依被告之智識、能力、並無不能注意之情事，詎被告竟疏未注意，於
        行途經該路一一Ｏ號前，竟以時速六、七十公里之速度超速行駛，且未作隨
        時停車之準備，致由後追撞擬左轉之由高石城所駕駛之小客車後，再與由對
        向駛來之卓銀來駕駛之曳引車後輪擦撞，當時適有鄭加齊駕駛小貨車搭載王
        雪娥、鄭楊蚶笑，跟隨在被告車後行駛，閃煞不及，撞及被告所駕駛之車輛
        後失控誤入來車道，被卓銀來所駕駛之曳引車撞及，致鄭加齊及同車上之王
        雪娥、鄭楊蚶笑傷重死亡，以上事實業經被告於刑事過失致死案件警訊中供
        承其車時速「六十五至七十公里左右」，「途經肇事地發現一輛小客車行駛
        中慢慢欲左轉，我未保持安全距離緊急煞車閃避，結果還市撞到」等語，此
        有高雄地方法院八十七年度交易字第一Ｏ一號卷影本第三十四頁背面可稽，
        道路交通事故調查報告表為證。
（二）、對台灣省車輛行車事故覆議鑑地委員會於八十六年函覆台灣高雄地方法院檢
        察署之覆議意見書，其中「伍、覆議意見敘明：戊○○駕駛小客車行經彎道
        未減速反超訴行駛追撞前方左轉之高車（指高石城車），造成連環車禍為肇
        事原因」等情，固無不合，同覆議鑑定委員會於八十八年五月十七日函覆台
        灣高等法院高雄分院表示：「仍照原覆議意見」，但又說明稱「第二階段鄭
        加齊之死亡與第一階段之戊○○有無肇事因素一節，因鄭車行經彎道若能減
        速慢行及與前車保持安全距離，縱遇狀況，當可及早閃避防範，因閃避失當
        駛入來車道而肇賜，故本會分二階段，各自負責」。等情，原告認為並不足
        取。
（三）、按本件連環車禍，若非被告追撞前車並急速操縱方向盤，轉向左侵入來車道
        後，在往右轉，使路況受阻，鄭加齊車亦無須情急應變，致操控失當，與卓
        銀來車相撞，其肇事非獨立原因，乃加入被告之過失因素所造成。且依一般
        情形下，人在瞬間危急時，未能經由大腦正常思考，常依肢體反射動作，為
        此操控失當之結果難免，被告之過失行為與鄭加齊、鄭楊蚶笑、王雪娥三人
        之死亡結果，以相當因果關係甚明，應付本件車禍因其過失致鄭加齊、鄭楊
        蚶笑、王雪娥三人死亡之責任。
（四）、查原告丁○○、丙○○係被害人鄭加齊與王雪娥之子女，原告甲○○係被害
        人鄭楊蚶笑之配偶，被害人鄭加齊之父，原告乙○○為被害人鄭楊蚶笑之子
        。原告丙○○係七十七年二月二日出生，本件車禍時，年僅八歲九個月，原
        告甲○○係十九年十二月十二日生，本件車禍時，年已將買六十六歲，被害
        人鄭加齊對於原告鄭銹予、丙○○、甲○○負有法定扶養義務，因被告之過
        失不法侵害鄭加齊、王雪娥及鄭楊蚶笑致死，原告丁○○、丙○○、甲○○
        受有受扶養之損害，原告乙○○有支出被害人三人之殯葬費之損害，得請求
        被告照數賠償外，原告等四人並請求被告給與相當之慰撫金分述如下：
    １、受扶養損失部分：
        原告丁○○係七十三年五月二日，本件車禍時，年僅十二歲六個月，至年滿
        二十歲成年時，受扶養期間七年六個月；原告丙○○生於民國七十七年二月
        二日，本件車禍時，年僅八歲九個月，至年滿二十歲成年時，受扶養期間十
        一年三個月；原告甲○○生於民國十九年十二月十二日，本件車禍時，年已
        將滿六十六歲，至依台灣地區男性平均年齡七十五歲止，其受扶養期間尚有
        九年。依八十六年綜合所得稅撫養親屬寬減額每年新台幣（以下同）七萬二
        千元計算，丁○○得受扶養金額共五十四萬元，按霍夫曼計算法扣除中間利
        息之一次給付金額為四十萬七千六百九十三元；丙○○得受扶養金額共八十
        一萬元，按霍夫曼計算法扣除中間利息之一次給付金額為五十五萬三千四百
        四十元；甲○○得受扶養金額共六十四萬八千元，按霍夫曼計算法扣除中間
        利息之一次給付金額為四十六萬二千八百五十七元。
    ２、慰撫金部分
        本件車禍時，原告丁○○年僅十二歲餘；丙○○年僅八歲餘，均亟需父母之
        親情與教養。詎突父、母雙亡，頓失依靠，精神上將長期悲痛不已。爰請求
        被告賠償原告丁○○、丙○○各五百萬元；原告甲○○年六十六歲，原與妻
        鄭楊蚶笑結伴在長男鄭加齊之扶養下安度晚年。卻突遭妻鄭楊蚶笑、子鄭加
        齊、媳王雪娥三亡，且須照顧扶養幼孫，晚竟悽涼可見，痛不欲生。因妻、
        子鄭加齊之死，請求被告賠償原告甲○○五百萬元；原告乙○○雖已成年，
        但頓失親愛之母親鄭楊蚶笑及兄鄭加齊、嫂王雪娥等三人，甚感悲痛。因母
        鄭楊蚶笑之死，請求被告賠償原告乙○○一百萬元。民國八十七年三月二十
        日起至清償之日止，按週年利率百分之五計算之利息。
    ３、殯葬費部分
        被害人鄭加齊、鄭楊蚶笑、王雪娥三人死亡後，其殯葬費用均由原告乙○○
        負擔支付，其尚保存有憑據者，共有五十三萬九千六百零六元。詳如「殯葬
        費用明細表」所載。有八十七年五月二十日附帶民事起訴狀附證二號、附證
        四號為證。並經證人鄭月素、陳建志、沈芳如、周秀勤等於  鈞院證述在卷。
（五）、原告甲○○除次女鄭玉琴於五十年十月八日時即已死亡，及被害人即長子鄭
        加齊及長媳王雪娥已於八十五年十一月二十八日因本件車禍死亡外，其現有
        法定扶養義務人有次子乙○○、長女鄭玉燕、三女鄭月素、四女鄭玉純。按
        負扶養義務有數人，而其親等同一時，應各依其經濟能力分攤義務，民法第
        一千一百一十五條第三項定有明文。又依台灣之風俗習慣，需受扶養之父母
        ，概由兒子扶養，女兒已出嫁者，除娘家無兒子或雖有兒子但無能力扶養父
        母者外，實際上概不負或分攤扶養之義務。另按損害賠償額，除法律另有規
        定或契約另有約定外，應以填補債權人所受損害及所失利益為限，民法第二
        百一十六條定有明文。查原告甲○○之女兒均已出嫁，其本人及夫家之經濟
        能力並不佳，故實際上係由經濟能力較佳之鄭加齊及長媳王雪娥扶養，甲○○於被害人鄭加齊及王雪娥生前，概由其扶養，茲因被害人死亡，而不能再
        受扶養，致將失去於他們死亡前所受扶養程度之利益，是被告應賠償甲○○
        所失利益，不應只依法定扶養人數多寡，而予以限制賠償。
四、證據：提出台灣高雄地方法院檢察署檢察官八十七年度偵續字第一八號起訴書影
    本、簽帳單影本二十三張、高雄市政府殯葬設施使用費收據影本一紙、高雄縣仁
    武鄉公所公墓、納骨堂使用費繳款單影本一紙、收據七紙、統一發票二紙、高雄
    市政府社會局殯葬管理所員工消費合作社明細表二紙、高雄縣葬儀商業同業公會
    委託收費明細表、救護車使用申請單二紙、感謝狀二紙、戶籍謄本、辦理喪葬費
    用明細表三紙、扣繳憑單四紙為證。
乙、被告方面：
一、聲明：
（一）、原告之訴駁回。
（二）、訴訟費用由原告負擔。
（三）、如受不利之判決，被告願供擔保，免為假執行。
二、陳述：
（一）、本件車禍之發生，業據台灣省車輛行車事故覆議鑑定委員會函覆台灣高等法
        院高雄分院明確認定被告並無過失，雖台灣高等法院高雄分院八十八年度交
        上易字第三四號刑事判決，仍判決被告有罪確定，惟參酌最高法院四十三年
        台上字第九五號判例：「刑事訴訟所調查之證據，及刑事訴訟判決所認定之
        事實，並非當然有拘束民事訴訟之效力」之意旨，請鈞院詳予查明審認。況
        高等法院高雄分院刑事判決所認「覆議意見說明分二階段各自負責，並未審
        酌上述之相當因果關係」亦與最高法院七十六年台上字第一九二號判例所稱
        ：「刑法上之過失，其過失行為與結果間，在客觀上有相當因果關係始得成
        立，所謂相當因果關係，係指依經驗法則，綜合行為當時所存在之一切事實
        ，為客觀之事後審查，認為在一般情形下，有此環境、有此行為之同一條件
        ，均可發生同一結果者，則該條件即為發生結果之相當條件，行為與結果即
        有相當之因果關係，反之，若在一般情形下，有此同一條件存在，而依客觀
        之審查，認為不必皆可發生此結果者，則該條件與結果並不相當，不過為偶
        然之事實而已，其行為與結果間即無相當因果關係」之意旨有違。因此依該
        判例所載「所謂相當因果關係，係指依經驗法則，綜合行為當時所存在之一
        切事實，為客觀之事後審查，認為在一般情形下，有此環境，有此行為之同
        一條件，均可發生同一結果者，則該條件即為發生結果之相當條件，行為與
        結果即有相當之因果關係」而本件死者鄭加齊於行駛中若能如台灣省車輛行
        車事故覆議鑑定委員為研議結果所載：「若鄭車行經彎道能減速慢行及與前
        車保持適當安全距離，縱遇有狀況，當可即早採取安全防範措施，以防車禍
        之發生」，以及鄭車當時若不將方向盤左打駛入來車道，而將方向盤右打靠
        路邊行駛，當可避免本件車禍之發生，是以本件車禍之發生顯然並非「在一
        般情形下，有此環境，有此行為之同一條件，均可發生同一結果」足證，刑
        事案件判決告有罪，有違經驗法則，被告並無過失。
（二）、退而言之，鈞院調查證據結果，縱仍認被告與有過失，惟查本件車禍之發生
        係因死者鄭加齊未減速慢行與前車亦未保持適當之安全距離，致肇車禍，鄭
        加齊應負絕大部分之過失責任，依民法第二百一十七條第一項之規定，原告
        請求被告應全額賠償，亦有未當。
（三）、被告不同意原告之請求，且查原告之請求，亦有下列不當之處：
    １、依民法第一千一百一十六條之一規定：「夫妻互負扶養義務，其負扶養義務
        之順序與直系血親卑親屬同」又同法第一千一百一十五條第三項規定：「負
        扶養義務有數人，而其親等同一時，應各依其經濟能力、分擔義務」，本件
        原告甲○○除配偶鄭楊蚶笑、長子鄭加齊外，尚有其他子女，原告甲○○請
        求扶養費金額四十六萬二千八百五十七元，全部由被告負擔，顯有未當。
    ２、民法第一百九十二條第一項：「不法侵害他人致死者，對於支出殯葬費之人
        ，亦應負損害賠償之責」此項費用應以必要費用為限，原告所提收據，有些
        並非支付喪葬費所必要之費用，應予刪除。
    ３、原告丁○○、丙○○、甲○○各請求慰藉金五百萬元，原告乙○○請求一百
        萬元，顯然過高，應予酌減。
三、證據：提出台灣省車輛行車事故覆議鑑定委員會函、台灣高等法院高雄分院八十
    八年度交上易字第三四號刑事判決、台灣高雄地方法院八十七年度交易字第一Ｏ
    一號刑事判決為證。
    理    由
一、本件原告主張：被告於八十五年十一月二十八日下午七時四十分許，駕駛自用小
    客車沿高雄縣燕巢鄉○○村○○路由西向東行駛。本應注意上開路段速限為四十
    公里，汽車應遵速限行駛，且經彎道時，更應減速慢行，作隨時停車之準備，而
    當時天色雖暗，然有夜間照明設備，視距良好，柏油路面無障礙及其他缺陷，又
    依被告之智識、能力、並無不能注意之情事，詎被告竟疏未注意，於行途經該路
    一一Ｏ號前，竟以時速六、七十公里之速度超速行駛，且未作隨時停車之準備，
    致由後追撞擬左轉之由高石城所駕駛之小客車後，再與由對向駛來之卓銀來駕駛
    之曳引車後輪擦撞，當時適有鄭加齊駕駛小貨車搭載王雪娥、鄭楊＊笑，跟隨在
    被告車後行駛，閃煞不及，撞及被告所駕駛之車輛後失控誤入來車道，被卓銀來
    所駕駛之曳引車撞及，致鄭加齊及同車上之王雪娥、鄭楊蚶笑傷重死亡，且本件
    連環車禍，若非被告追撞前車並急速操縱方向盤，轉向左侵入來車道後，在往右
    轉，使路況受阻，鄭加齊車亦無須情急應變，致操控失當，與卓銀來車相撞，其
    肇事非獨立原因，乃加入被告之過失因素所造成。且依一般情形下，人在瞬間危
    急時，未能經由大腦正常思考，常依肢體反射動作，為此操控失當之結果難免，
    被告之過失行為與鄭加齊、鄭楊蚶笑、王雪娥三人之死亡結果，確有相當因果關
    係甚明，是被告應負本件車禍因其過失致鄭加齊、鄭楊蚶笑、王雪娥三人死亡之
    責任之事實，業經台灣高等法院高雄分院以八十八年度交上易字第三四號判決確
    定，此有上揭判決書影本一紙為證，且本院亦同此認定。是被告所辯過失與本件
    被害人鄭加齊、鄭楊蚶笑、王雪娥之死亡，無相當因果關係云云，不足採信。
二、被告不法侵害原告之身體，依民法第一百八十四條第一項前段規定，自應負賠償
    責任。又按不法侵害他人致死，對於支出醫療及增加生活上需要之費用或殯葬費
    之人，亦應負損害賠償責任。被害人對於第三人負有法定扶養義務者，加害人對
    於該第三人亦應負損害賠償責任。再不法侵害他人致死者，被害人之父母、子女
    及配偶，雖非財產上之損害，亦得請求賠償相當之金額。民法第一百九十二條第
    一項、第二項、第一百九十四條定有明文。
三、原告請求被告賠償之各項損害，是否准許，分述如次：
（一）、扶養費部分：按被害人第三人負有法定扶養義務者，加害人對於該第三人亦
        應負損害賠償責任。民法第一百九十二條定有明文。經查，本件原告丁○○
        、丙○○係被害人鄭加齊與王雪娥之長女及長男，而原告甲○○為被害人鄭
        楊蚶笑之配偶，鄭加齊之父親，而原告丁○○係七十三年五月二日，此有戶
        籍謄本一紙為證，本件車禍時，年僅十二歲六個月，至年滿二十歲成年時，
        受扶養期間為七年六個月；原告丙○○於七十七年二月二日，此有戶籍謄本
        為證，本件車禍時，年僅八歲九個月，至年滿二十歲成年時，受扶養期間十
        一年三個月；原告甲○○係十九年十二月十二日，本件車禍時，年已將滿六
        十六歲，至依台灣地區男性平均年齡七十五歲止，其受扶養期間尚有九年，
        且原告甲○○共為子女五人（鄭加齊、乙○○、鄭玉燕、鄭月素、鄭玉純，
        此有戶籍謄本為證），依八十六年綜合所得稅撫養親屬寬減額每年七萬二千
        元計算，原告丁○○得受扶養金額，依霍夫曼計算法扣除中間利息之一次給
        付金額應為為四十六萬八千二百八十六元；又原告丙○○得受扶養金額，依
        霍夫曼計算法扣除中間利息之一次給付金額應為六十五萬五千六百四十九元
        ，而原告甲○○得受扶養金額，依霍夫曼計算法扣除中間利息之一次給付金
        額應為十萬九千二百七十六元，從而，原告丁○○請求一次給付之扶養費四
        十萬七千六百九十三元，原告丙○○請求一次給付之扶養費五十五萬三千四
        百四十元，原告甲○○請求一次給付十萬九千二百七十六元之扶養費元，及
        均自起訴狀繕本送達被告之翌日即八十七年五月二十七日起至清償日止，按
        年息百分之五計算之利息，為有理由，應予准許。逾此部分之起求，為無理
        由，應予駁回。
（二）、慰撫金部分：本件車禍時，原告丁○○年僅十二歲餘；丙○○年僅八歲餘，
        均亟需父母之親情與教養。詎父、母雙亡，頓失依靠，精神上將長期悲痛不
        已。而原告甲○○年六十六歲，原與妻鄭楊蚶笑結伴在長男鄭加齊之扶養下
        安度晚年。卻突遭妻鄭楊蚶笑、子鄭加齊死亡，且須照顧扶養幼孫，晚竟悽
        涼可見。而原告乙○○雖已成年，但頓失母親鄭楊蚶笑死亡，甚感悲痛。是
        本院斟酌原告丁○○為教育程度為高中，原告丙○○之教育程度為國小，原
        告甲○○之教育程度為初級農業職業學校，現無職業，原告乙○○為初中畢
        業，此有戶籍謄本為證，及被告現在監執行中等情，認原告等各請求五百萬
        元之慰撫金稍嫌過高，是原告丁○○及丙○○因其父鄭加齊及母王雪娥之死
        亡，請求被告賠償其精神上之慰撫金等各二百萬元，原告甲○○因其配偶鄭
        楊笑及長子鄭加齊死亡，請求被告賠償其精神上之慰撫金二百萬元，原告乙○○因其母鄭楊笑死亡，請求被告賠償精神上之慰撫金一百萬元及自起訴狀
        繕本送達被告之翌日即八十七年五月二十七日起至清償之日止，按週年利率
        百分之五計算之利息，始為公允，應予准許，逾此部分之請求，為無理由，
        應予駁回。
（三）、殯葬費部分：被害人鄭加齊、鄭楊蚶笑、王雪娥三人死亡後，其殯葬費用均
        由原告乙○○負擔支付，業據提出高雄市政府殯葬設施使用費收據影本一紙
        、高雄縣仁武鄉公所公墓、納骨堂使用費繳款單影本一紙、收據七紙、統一
        發票二紙、高雄市政府社會局殯葬管理所員工消費合作社明細表二紙、高雄
        縣葬儀商業同業公會委託收費明細表、救護車使用申請單二紙、感謝狀二紙
        為證，並經證人鄭月素、陳建志、沈芳如到庭證述明確，此有本院八十八年
        十一月十七日、八十八年十二月八日言詞辯論筆錄在卷可證，是堪信上揭殯
        葬費確為原告乙○○所繳納無訛。惟上揭殯葬費用中除往返死者家中至高雄
        市立殯儀館所支出之汽油費八千八百五十二元及餅乾、糖油、罐頭、米、飲
        料、文具、水果禮盒、安棺鼓吹、禮塔五層、紙厝二樓花園、紅包共計二萬
        九千零一元，認非殯葬之必要費用，不應准許外，其餘殯葬費共五十一萬零
        六百零五元，有上揭收據為證，係屬必要費用，應由被告賠償原告乙○○。
四、綜上所述，被告應賠償原告丁○○共計二百四十萬七千六百九十三元、原告丙○○共計二百五十五萬三千四百四十元，原告甲○○共計二百一十萬九千二百七十
    六元，原告乙○○共計一百五十一萬零六百零五元。惟被告抗辯原告與有過失，
    應減輕其賠償責任。經查本件車禍既因被告行經彎道未減速反超速行駛追撞前車
    ，致引起其後未保持安全距離之被害人鄭加齊惟恐閃煞不及，撞及被告車而急轉
    方向盤，致操控不當往左誤入來車道。是本院認被害人鄭加齊於損害之發生應負
    十分之三之過失責任（其中被害人王雪娥及鄭楊蚶笑亦應就使用人鄭加齊之過失
    責任負責），被告應負十分之七過失責任，因此被告所負損害賠償金額應依此比
    例減輕為：原告丁○○部分為一百六十八萬五千三百八十五元（四捨五入），原
    告丙○○部分為一百七十八萬七千四百零八元，原告甲○○部分為一百四十七萬
    六千四百九十三元（四捨五入），原告乙○○部分應為一百零五萬七千四百二十
    四元（四捨五入），從而原告等依據侵權行為之法律關係請求被告分別賠償原告
    上揭金額及均自起訴狀繕本送達被告之翌日即民國八十七年五月二十七日起按法
    定利率年息百分之五計算之利息，洵屬正當，應予准許，逾此金額之請求，即非
    有據，應予駁回。
五、兩造陳明願供擔保，聲請宣告假執行，或免為假執行，經核原告勝訴部分，合於
    法律之規定，爰酌定相當之擔保金額宣告之；其餘假執行之聲請，因訴之駁回而
    失所依附，不予准許。
六、結論：本件原告之訴，為一部有理由，一部無理由，並依民事訴訟法第七十九條
    但書、第八十五條第二項、第三百九十條第二項、第三百九十二條，判決如主文
。中      華      民      國    八十九    年      五    月    二十六    日
                              臺灣高雄地法院民事第二庭
                                  法      官  朱玲瑤
右為正本係照原本作成。
如對本判決上訴，須於判決送達後廿日內向本院提出上訴狀。
中      華      民      國    八十九    年      五      月     二十六   日
                                  法院書記官  張乃昇


司法院資訊處製作；財團法人民間司法改革基金會備份。
